【裁判字號】    99,竹簡,458
【裁判日期】    991231
【裁判案由】    返還消費借貸款
【裁判全文】
臺灣新竹地方法院民事簡易判決         99年度竹簡字第458號
原      告  渣打國際商業銀行股份有限公司
法定代理人  曾璟璇
訴訟代理人  蔡俊慶
被      告  范朝東
上列當事人間請求返還消費借貸款事件，本院於民國99年12月23
日辯論終結，判決如下﹕
      主  文
被告應給付原告新臺幣貳拾伍萬貳仟零捌拾玖元，及自民國九十
四年九月五日起至清償日止，按年息百分之11.5計算之利息，暨
自民國九十四年九月五日起至清償日止，逾期在六個月以內者，
按上開利率百分之十，逾期超過六個月者，按上開利率百分之二
十計算之違約金。
訴訟費用新臺幣貳仟柒佰陸拾元由被告負擔，新臺幣壹佰壹拾元
由原告負擔。
本判決第一項得假執行。
    事實及理由
一、原告訴之聲明：
  (一)被告應給付原告新台幣(下同)252,089元，及自民國94年9
      月5日起至清償日止，按年息百分之11.5 計算之利息，暨
      其逾期在6個月以內者，按上開利率百分之10 ，逾期超過
      6個月以上者，按上開利率百分之20計算之違約金。
  (二)訴訟費用由被告負擔。
二、事實摘要：
  (一)原告主張：
      １、原告於民國88年 4月20日更名為新竹國際商業銀行股
          份有限公司，嗣於96年7月2日再度更名為渣打國際商
          業銀行股份有限公司，合先敘明。
      ２、被告於88年10月18日向原告借款30萬元，約定借款期
          間自88年10月27日起至93年10月27日止，依照借據第
          4條，約定借款利率為年息百分之11.5 ，按月繳款一
          次，另借據第7 條有違約金約定，詎被告未如期還款
          ，迄欠原告本金252,089 元及利息、違約金未償，故
          提起本件訴訟，請求被告清償積欠之借款本金及約定
          之利息、違約金。
      ３、對於被告抗辯所為之陳述：
          (1)原告查閱被告與原告往來之紀錄資料後，可知被告
            對於原告僅有二筆債務，一筆房貸120 萬元部分，
            業經原告聲請本院拍賣被告所有坐落新竹縣湖口鄉
            ○○路1巷20號6樓之房地取償，惟就不足受償部分
            之本金103,659 元，業經原告將債權賣給資產管理
            公司，而原告現係對於被告本件另一筆借款30萬元
            尚未清償之部分求償，要無重覆取償情事。
          (2)又本件30萬元借款，經核對被告提出的存摺資料，
            可知本件被告確實總計還款66,000元，以每期應分
            擔的利息2,000多元計算，總計攤還本金41,000 元
            ，利息24,950元，故原告主張被告尚積欠原告本金
            252,089元，亦非無憑。
  (二)被告則以：被告之前花200 萬元購買坐落新竹縣湖口鄉○
      ○路1巷20號6樓之房地，另因新屋裝潢及鐵窗，總共花了
      230萬元，印象中是跟原告借貸150萬元，繳了好幾年，92
      1 地震後，有半年沒有繳交貸款，原告即向法院聲請強制
      拍賣被告上開房屋，不確定被告現是否仍對原告有欠款未
      償等語，資為抗辯。
三、程序方面：
  (一)原告於88年 4月20日更名為新竹國際商業銀行股份有限公
      司，嗣於96年7月2日再度更名為渣打國際商業銀行股份有
      限公司，業據原告提出行政院金融監督管理委員會96年 6
      月1日金管銀(四)字第09600223980號函附卷可稽，足認原
      告之法人人格同一，合先敘明。
  (二)按訴狀送達後，原告不得將原訴變更或追加他訴，但擴張
      或減縮應受判決事項之聲明者，不在此限，此為民事訴訟
      法第255條第 1項第3款所明定。查原告聲請支付命令時，
      原請求之金額為：「被告應給付原告268,299 元，及自92
      年7月31日起至清償日止，按年息百分之11.5 計算之利息
      ，暨其逾期在6個月以內者，按上開利率百分之10 ，逾期
      超過6 個月者，按上開利率百分之20計算之違約金。」，
      嗣於本院99年11月1 日及99年12月23日言詞辯論期日時，
      原告乃減縮訴之聲明如主文第一項所示，有本院99年11月
      1 日及99年12月23日言詞辯論筆錄在卷可稽，則原告訴之
      聲明既係對於被告減縮請求給付之本金，及利息、違約金
      起算日期，其訴訟標的仍屬同一，並未變更或追加，且不
      甚礙被告之防禦及訴訟終結，參諸前揭規定，應予准許，
      併此敘明。
四、得心證之理由：
  (一)本件原告主張之上開事實，業據提出借據、約定條款、交
      易往來明細查詢、催收款項客戶往來明細查詢、客戶往來
      明細查詢等為證，核與原告主張情節相符，足見原告上開
      主張，要非無據。
  (二)又被告雖辯稱：其跟原告借貸150 萬元，繳了好幾年，後
      因未能繳款，原告即向法院聲請強制執行拍賣被告上開房
      地，不確定被告現是否仍對原告有欠款未償等情，經查：
      １、被告於88年10月18日確曾向原告借得金額分別為 120
          萬元及30萬元之二筆款項，而針對120 萬元借款，並
          由被告提供其所有坐落於新竹縣湖口鄉○○段鳳凰小
          段114-2 地號之土地及新竹縣湖口鄉○○段鳳凰小段
          1318建號，門牌號碼：新竹縣湖口鄉○○路1巷20號6
          樓之房屋，為原告設定本金最高限額180 萬元抵押權
          以為擔保，後因被告未能還款，原告乃就此筆120 萬
          元借款尚積欠之金額1,159,384 元、利息及違約金，
          另向本院聲請對於被告核發89年度促字第13102 號支
          付命令確定在案，嗣原告即聲請本院民事執行處以90
          年度執字第1775號執行案件拍賣被告所有上開房地，
          除執行費外，原告受分配1,183,447元(包含截至91年
          1月15日止之利息在內 )，尚不足獲償借款本金103,6
          59元在案，業經本院依職權調閱89年度促字第 13102
          號支付命令案卷、90年度執字第1775號民事執行案卷
          核閱無訛，足見原告主張其現係對於被告本件另一筆
          借款30萬元尚未清償之部分求償，要無重覆取償情事
          ，應屬真實，堪予採信。
      ２、又原告主張本件30萬元借款，經核對被告提出的存摺
          資料後，可知被告確實總計還款66,000元，以每期應
          分擔的利息2,000多元計算，總計攤還本金41,000 元
          ，利息24,950元，故原告主張被告尚積欠原告本件借
          款本金252,089 元，亦非無憑，復為被告當庭所不否
          認(詳本院99年12月23日言詞辯論筆錄)，被告又未能
          提出其另有清償原告本件借款之證據資料以供本院審
          酌，應認原告主張被告現尚積欠原告本件借款本金25
          2,089 元未償，亦可採信。
  (三)從而，原告依消費借貸之法律關係，訴請被告給付如主文
      第1 項所示本件借款尚積欠之金額252,089 元，及利息及
      違約金，即無不合，應予准許。
五、本件原告勝訴部分，係屬民事訴訟法第427條第1項適用簡易
    訴訟程序所為被告敗訴之判決，爰依職權宣告假執行。
據上論結，本件原告之訴為有理由，依民事訴訟法第436條第2項
第83條第1項前段、第79條、第78條、第87條第1項、第389條第1
項第3款，判決如主文。
中    華    民    國    99    年    12    月    31    日
                  新竹簡易庭    法  官  王佳惠
以上正本係照原本作成。
如對本判決上訴，須於判決送達後 20 日內向本院提出上訴狀。
如委任律師提起上訴者，應一併繳納上訴審裁判費。
中    華    民    國    99    年    12    月    31    日
                                書記官  陳思璟

司法院資訊處製作；財團法人民間司法改革基金會備份。
